【裁判字號】    90,上易,1153
【裁判日期】    900919
【裁判案由】    偽造文書
【裁判全文】
臺灣高等法院臺南分院刑事判決          九十年度上易字第一一五三號  Ｃ
      上  訴  人
      即  被  告  丙  ○  ○
右上訴人即被告因偽造文書案件，不服臺灣雲林地方法院九十年度易字第三○○號中
華民國九十年五月二十三日第一審判決（起訴案號：臺灣雲林地方法院檢察署九十年
度偵字第一五三號），提起上訴，本院判決如左：
      主      文
上訴駁回。
甲○○緩刑參年。
      事      實
一、丙○○得知有專人仲介及辦理大陸地區女子與台灣地區之男子假結婚事宜，藉以
    使大陸地區女子合法入境台灣地區〔所謂假結婚，真來台，即大陸女子利用假結
    婚之合法形式，入境台灣地區，與台灣地區與大陸地區人民關係條例第十五條第
    一款非法進入台灣地區之要件不合，不另構成該條例之罪〕，乃經由不知情之綽
    號「界仔」不詳年籍成年男子處，得知乙○○（經原審判決有期徒刑五月，得易
    科罰金確定）為單身男子，隨即於八十九年五、六月間，在雲林縣北港鎮○○路
    「北港保齡球館」前，向乙○○表明由其出具人頭與大陸地區之女子辦理假結婚
    ，可得新台幣〔下同〕五萬元之傭金，而唆使乙○○與大陸地區之女子假結婚。
    乙○○為貪得傭金應允後，旋由丙○○於八十九年六月二十二日、帶同乙○○搭
    機前往大陸地區福建省福州市，與大陸地區負責辦理假結婚事宜之林亞芳、及有
    意辦理假結婚來台之大陸女子甲○○會合，彼等四人明知乙○○與甲○○並無結
    婚之事實，竟共同基於犯意之聯絡，在大陸地區女子林亞芳居間安排下，由乙○○與甲○○於八十九年八月十六日、在福建省福州市完成結婚手續，並交付乙○○三萬六千元，餘款後付。嗣乙○○返回台灣後，隨即於八十九年九月二十五日
    ，由乙○○檢具上揭結婚公證書等有關資料，向雲林縣北港鎮戶政事務所辦理結
    婚登記，使該管公務員於審查結婚登記申請書無訛後，將此不實之結婚事項，登
    載於其所掌之戶籍登記簿公文書上，足以生損害於該管戶政機關對於戶政管理之
    正確性。嗣甲○○以探親名義，經主管機關准於同年十一月二十日進入台灣地區
    ，惟甲○○經核定在台停留之期間即自八十九年十一月二十日起至九十年二月十
    九日為止，並未到乙○○住處居住或履行同居義務，竟先後前往高雄縣等地依親
    ，且於八十九年十二月一日起，未經許可，在高雄縣大寮鄉○○村○○○路八號
    「佳琪便當廠」〔佳琪便當廠負責人周明輝，是否另涉僱用大陸地區人民在台灣
    地區從事未經許可之工作部分，已由檢察官另行偵辦）工作二日，而從事與許可
    目的不符之活動。嗣經警循線查悉上情。
二、案經雲林縣警察局北港分局報請臺灣雲林地方法院檢察署檢察官偵查起訴。
      理      由
一、訊據上訴人即被告丙○○對於八十九年六月二十二日，帶同乙○○搭機前往大陸
    地區福建省福州市，與大陸地區負責辦理假結婚事宜之林亞芳見面一事坦承不諱
    惟矢口否認有何假結婚之情事，辯稱：伊只是帶他過去而已，並不知道是否有結
    婚之事，他們二人要辦理結婚，伊不知道的云云。上訴人即被告甲○○則辯稱：
    伊來台沒有特別的原因，伊是因來台後，看到乙○○家裡環境不佳，才不想和乙○○履行同居義務，而去伊表姊家，十幾天後，就離婚了．．沒有利用辦理假結
    婚來台工作等語。
二、惟查：右揭事實，已據乙○○於原審審理時自承其無結婚真意，是經被告丙○○
    表示，由其出具人頭與大陸地區之女子假結婚，可得五萬元之傭金等語，互核與
    被告丙○○於原審及本院供稱：有向乙○○講娶大陸新娘辦理假結婚，並言明娶
    大陸新娘辦假結婚，有五萬元傭金可賺等語相符，並有財團法人海峽交流基金會
    申請書、公證書、結婚登記聲請書、及戶籍謄本可按（見警訊卷第一頁至第四頁
    、原審卷第二十三頁、第二十四頁）。被告丙○○唆使乙○○與大陸地區之女子
    假結婚，進而帶同乙○○搭機前往大陸地區辦理結婚事宜，顯然被告丙○○應有
    分擔犯行至明。被告丙○○辯稱其僅負責介紹，有向乙○○表示娶大陸新娘需花
    費十五萬元，並帶其至大陸，其他事情不知道等情，與乙○○供述不合，且乙○○並無付款，反而獲得三萬六千元，並有被告丙○○供述如娶大陸新娘需費十五
    萬元云云可按，足見被告丙○○所辯應係事後卸飾之詞，不足採信。矧乙○○之
    前從未到過大陸地區，已經乙○○於原審供述在卷，其係由被告丙○○於八十九
    年六月二十二日，帶同搭機前往大陸地區福建省福州市，並與大陸地區負責辦理
    假結婚事宜之林亞芳、及有意辦理假結婚來台之大陸女子甲○○會合，始完成假
    結婚形式手續，復為被告丙○○所不否認。衡諸乙○○從未到過大陸地區，對於
    大陸地區之人、事、地、物應極生疏，衡情絕不可能自行奔走及辦理假結婚手續
    。被告丙○○既尋得乙○○供作假結婚之人頭，並由其帶往大陸地區，其專程帶
    同乙○○前往大陸地區，顯然亟盼達到假結婚之形式手續，甚為明確。是被告丙○○辯稱在到林亞芳住處，介紹甲○○與乙○○認識後，乙○○便稱要自己辦理
    結婚事宜等情，顯與常情不合，並無足取。況且，被告丙○○於警訊時，亦供稱
    伊與乙○○出境之飛機票價，是伊花費的，到大陸後，伊向林亞芳拿人民幣七千
    元，伊分三千元給乙○○等語。被告丙○○前並不認識乙○○，此從其找尋假結
    婚人頭，係經由綽號「界仔」之真實姓名不詳成年男子介紹可明，被告丙○○苟
    單純介紹乙○○結婚，不收介紹費，已屬少見，豈有更自掏腰包購買機票，並專
    程帶同乙○○前往大陸地區等等，均與常情有悖。顯見被告丙○○上揭所辯，應
    不實在。而被告甲○○與乙○○原均未謀面，且不認識，其對乙○○之生平，既
    不瞭解，苟其與乙○○有意結婚者，除繼續瞭解對方之外，在雙方均由媒合親事
    之情形下，衡情應無不收取聘金之理。是被告甲○○辯稱伊誤為乙○○家境很好
    ，才嫁到台灣，乙○○說嫁妝到台灣辦好手續再給等情，核與乙○○之供述不合
    ，亦與聘金均事前交付之常情不符，所辯自難採信。況被告甲○○於八十九年十
    一月二十日，以探親名義進入台灣地區後，事實上並未到乙○○住處居住，亦未
    與乙○○履行同居，此為乙○○、甲○○所是承，顯見被告甲○○本無結婚之意
    思，甚為灼然。被告甲○○所辯其來台後，看到乙○○家裡環境不佳，才未與乙○○履行同居義務等情，應係畏罪卸責之詞，不足採信。本件事證已臻明確，被
    告丙○○、甲○○二人犯行，均洵堪認定。
三、核上訴人即被告丙○○、甲○○假結婚，真登記，自足以生損害於戶政管理之正
    確性，均係犯刑法第二百十四條之使公務員登載不實罪。被告二人與乙○○及大
    陸地區之女子林亞芳間，互有犯意聯絡及行為之分擔，均為共同正犯。原審以被
    告事證已臻明確，因予適用刑法第二條第一項前段、第二十八條、第二百十四條
    、第四十一條第一項前段，罰金罰鍰提高標準條例第一條前段、第二條，並審酌
    被告丙○○、甲○○前無不良素行，其等以假結婚之方式，使該管戶政機關公務
    人員為結婚登記，足以生損害於為公眾之該管戶政機關對於戶政管理之正確性，
    及其犯罪動機、目的、所造成之危害程度、及犯後被告丙○○、甲○○之態度、
    及分擔犯行情節輕重等一切情狀，分別量處丙○○有期徒刑五月、甲○○有期徒
    刑四月，並適用裁判時之法律，即九十年一月十日新修正公布之刑法第四十一條
    第一項規定，諭知各被告易科罰金之折算標準。本院經核原判決認事用法俱無不
    合，量刑亦稱妥適。被告上訴意旨猶執陳詞，否認犯罪空言指摘原判決不當，請
    求撤銷原判決，並無可取，為無理由，應予駁回。
四、查被告甲○○係大陸女子未曾受有期徒刑以上刑之宣告，有本院被告全國前案記
    錄表及台灣雲林地方法院檢察署刑案資料查註紀錄表各乙紙在卷可稽，其長期居
    住大陸，不諳台灣地區法令，因嚮往台灣地區生活，一時失慮，觸犯法禁，且無
    法在台工作獲有收入，經此次偵審程序及科刑之教訓後，應已知警惕而無再犯之
    虞，本院因認其所受宣告之刑，以暫不執行為適當，爰就甲○○部分併諭知緩刑
    三年，以勵自新。
據上論斷，應依刑事訴訟法第三百六十八條，刑法第七十四條第一款，判決如主文。
本案經檢察官劉榮堂到庭執行職務。
中    華    民    國      九十      年      九      月        十九      日
                                  臺灣高等法院臺南分院刑事第三庭
                                      審判長法官  黃    崑  宗
                                            法官  楊    省    三
                                            法官  莊    俊    華
右正本證明與原本無異。
不得上訴。
                                      法院書記官  易    慧    玲
中    華    民    國      九十      年      九      月        二十      日
附錄本判決論罪科刑法條：
刑法第二百十四條
明知為不實之事項，而使公務員登載於職務上所掌之公文書，足以生損害於公眾或他
人者，處三年以下有期徒刑、拘役或五百元以下罰金。


司法院資訊處製作；財團法人民間司法改革基金會備份。
